臺灣桃園地方法院民事簡易判決
110年度壢簡字第1386號
原      告  林家萱  
被      告  吳素雯  

上列當事人間請求損害賠償事件，本院於民國110年12月6日言詞
辯論終結，判決如下：
    主    文
一、被告應給付原告新臺幣（下同）250,836元，及自民國110年
    8月7日起至110年12月20日止，按週年利率5%計算之利息。
二、原告其餘之訴駁回。
三、訴訟費用3,750元，由被告負擔2,759元，其餘由原告負擔。
四、本判決原告勝訴部分得假執行。
    事實及理由
壹、程序事項
　　按民事訴訟法第255 條第1 項第3 款規定：「訴狀送達後，
    原告不得將原訴變更或追加他訴。但擴張或減縮應受判決事
    項之聲明者，不在此限。」本件原告原起訴聲明為：「被告
    應給付原告481,938元，及自起訴狀繕本送達翌日起至110年
    12月20日止，按週年利率5%計算之利息。」嗣原告於本院審
    理中就應受判決事項，縮減聲明為：「被告應給付原告340,
    983元，及自起訴狀繕本送達翌日起至110年12月20日止，按
    週年利率5%計算之利息。」此係減縮應受判決事項之聲明，
    揆諸前揭法條規定，自應准許。
貳、實體事項
一、原告主張
　　被告明知訴外人卓聖志無駕駛執照，仍將車號0000-00號自
    小客車（下稱肇事車輛），交由訴外人卓聖志使用。訴外人
    卓聖志於109年8月17日6時43分許，飲酒後駕駛肇事車輛，
    行經桃園市○○區○○路○段00號前，撞擊原告駕駛、訴外人林
    文富所有之車號000-0000號自小客車（下稱系爭車輛），並
    致原告受有胸壁挫傷及右膝部挫傷之傷害。原告因而支出醫
    療費用500元、拖吊車費2,500元，並受有不能工作1日之損
    失1,400元及精神上損害10萬元。且系爭車輛於事故後價值
    減損236,583元，原告並已受讓系爭車輛之損害賠償請求權
    。爰依民法侵權行為之規定，提起本件訴訟等語，並聲明：
    如上開縮減後訴之聲明。
二、被告答辯
　　其沒有辦法負擔那麼大的費用，其知道訴外人卓聖志之前有
    酒駕但不知道駕照被吊銷，肇事車輛不是其讓訴外人卓聖志
    使用的，當時其正在上班，鑰匙都有收起來等語。並聲明：
    原告之訴駁回。
三、本件原告主張之上開事實，除肇事責任及應賠償之金額外，
    業據其提出與所述相符之在職證明、請假證明、醫療費用收
    據、診斷證明書、拖吊費統一發票及請求權讓與證明書為證
    （見本院卷第15至19頁），並經本院調取桃園市政府警察局
    大園分局交通事故調查卷宗，核閱現場圖、調查事故報告表
    、交通事故照片及當事人談話紀錄表等資料附卷可佐（見本
    院卷第31至44頁）。且為被告所不爭執，堪信為真實。
四、原告復主張被告應負侵權行為責任，賠償 340,983元，為被
    告所否認，並以前詞置辯，是本件爭點即為：（一）被告是
    否應負損害賠償責任？（二）原告得請求賠償之金額若干？
（一）被告是否應負損害賠償責任？
    ⒈按民法第185條規定：「數人共同不法侵害他人之權利者，
      連帶負損害賠償責任；不能知其中孰為加害人者亦同。造
      意人及幫助人，視為共同行為人。」同法第191條之2前段
      規定：「汽車、機車或其他非依軌道行駛之動力車輛，在
      使用中加損害於他人者，駕駛人應賠償因此所生之損害。
      」次按道路交通安全規則第90條第1項前段規定：「駕駛
      人駕駛汽車，除應遵守道路交通標誌、標線、號誌之指示
      。」同法第114條第2款規定：「汽車駕駛人有下列情形之
      一者，不得駕車：二、飲用酒類或其他類似物後其吐氣所
      含酒精濃度達每公升0.15毫克或血液中酒精濃度達百分之
      0.03以上。」
    ⒉經查，訴外人卓聖志於警詢時陳稱：肇事經過是其恍神，
      所以逆向行駛到桃園市觀音區忠愛路一段往觀音方向內側
      車道，撞擊系爭車輛等語（見本院卷第34頁）。原告於警
      詢時則稱：其當時行駛在忠愛路一段內側車道，肇事車輛
      突然逆向衝過來撞擊系爭車輛等語（見本院卷第35頁反面
      ）。二人陳述大致相符。次查訴外人卓聖志車禍當時酒測
      值為每公升0.78毫克，亦有酒精測定紀錄表在卷可參（見
      本院卷第52頁反面），可知訴外人卓聖志駕駛肇事車輛行
      經事故地點時，因酒醉開車而未依標線行駛，撞擊系爭車
      輛而肇生本件事故。
    ⒊而依當時天氣晴，日間自然光線，柏油路面乾燥無缺陷亦
      無障礙物，視距良好等一切情狀，有道路交通事故調查報
      告表（一）在卷足憑（見本院卷第31頁反面），並無不能
      注意之情事，訴外人卓聖志竟疏未注意而逆向行駛撞擊系
      爭車輛，足見訴外人卓聖志具過失甚明。
    ⒋而訴外人卓聖志於本件事故時駕照已被吊銷，有汽車駕駛
      人資料在卷可參（見本院卷第49頁）；被告則為肇事車輛
      之所有人，亦有車輛詳細資料報表在卷可參（見本院卷第
      50頁）。被告雖辯稱其不知道訴外人卓聖志駕照被吊銷等
      語。然被告於事故當時為訴外人卓聖志之配偶，有個人資
      料查詢結果在卷可參（見本院個資卷），且被告亦自陳其
      知道訴外人卓聖志曾經酒駕等語（見本院卷第93頁反面第
      22行），足認被告可知悉訴外人卓聖志之駕照已被吊銷，
      被告所辯並不可採。
    ⒌被告另辯稱肇事車輛不是其讓訴外人卓聖志使用的，其當
      時在上班等語。然被告並未提出任何證據證明其主張，已
      難逕採。況且被告亦自陳：訴外人卓聖志在酒駕後到本件
      事故前有開過肇事車輛等語（見本院卷第94頁第3行），
      足見被告明知訴外人卓聖志於酒駕後仍會使用肇事車輛。
      然被告仍未禁止訴外人卓聖志使用肇事車輛，或將肇事車
      輛鑰匙隨身攜帶，足認被告確實將肇事車輛交由訴外人卓
      聖志使用。是被告就本件事故之發生為幫助人，依上開民
      法第185條之規定，亦應就原告所受損害負損害賠償責任
      。
（二）原告得請求賠償之金額若干？
    ⒈系爭車輛價值減損
　　　⑴按民法第196條規定：「不法毀損他人之物者，被害人得
        請求賠償其物因毀損所減少之價額。」
　　　⑵查系爭車輛於購買時價格為806,000元，事故後出售價格
        則為20萬元，為被告所不爭執。次查系爭車輛之廠牌為
        TOYATO，型號為ALTIS，於106年11月出廠，有車籍查詢
        結果在卷可參（見本院卷第87頁）。而與系爭車輛同年
        出廠之同型車輛，平均市價為448,000元，有二手車拍
        賣網頁截圖在卷可參（見本院卷第91頁）。扣除系爭車
        輛售出之20萬元，系爭車輛減少之價額應為248,000元
        。原告僅請求236,583元，未逾上開範圍，其請求應屬
        有據。
　　⒉醫療費
　　　按民法第193條第1項規定：「不法侵害他人之身體或健康
      者，對於被害人因此喪失或減少勞動能力或增加生活上之
      需要時，應負損害賠償責任。」查原告因本件事故受有胸
      壁挫傷及右膝部挫傷之傷害，有桃園醫院新屋分院診斷證
      明書在卷可參（見本院卷第18頁），原告因而支出醫療費
      用共500元，亦有醫療費用收據在卷可參（見本院卷第117
      頁），是原告此部分請求即屬有據。
　　⒊拖吊費
　　　原告請求拖吊費用共2,500元，業據原告提出統一發票在
      卷可參（見本院卷第19頁），是原告此部分請求，亦有理
      由。
　　⒋不能工作損失
　　　原告主張因本件事故受傷，於事故當日無法工作，受有不
      能工作之損失1,400元等語。查原告於事故時任職於萬嘉
      環保工業股份有限公司，並於事故當日請假，有在職證明
      及請假單在卷可參（見本院卷第15、16頁）。次查原告10
      9年之薪資所得共458,531元，有所得稅申報收執聯在卷可
      參（見本院卷第71頁）。以此計算原告不能工作之損失即
      為1,253元【計算式：1×458,531/366＝1,253，四捨五入至
      整數】，是原告得請求之不能工作損失，應為1,253元。
　　⒌精神慰撫金
　　　按民法第195條第1項前段規定：「不法侵害他人之身體、
      健康者，被害人雖非財產上之損害，亦得請求賠償相當之
      金額。」次按人格權遭遇侵害，受有精神上之痛苦，而請
      求慰藉金之賠償，其核給之標準，須斟酌雙方之身份、資
      力與加害程度及其他各種情形核定相當之數額。且所謂「
      相當」，應以實際加害情形是否重大及被害人之身份、地
      位與加害人之經濟情況等關係定之（最高法院86年度台上
      字第3537號判決意旨參照）。本院審酌原告因本件事故所
      受傷害於精神上可能承受之無形痛苦、兩造之所得（見本
      院卷第71至73頁）等一切情狀，認原告請求被告賠償10萬
      元精神慰撫金，尚屬過高，應予核減為1萬元，方屬公允
      。
　　⒍綜上所述，原告得向被告請求之金額為118,661元【計算式
      ：236,583＋500＋2,500＋1,253＋10,000＝250,836】，原告請
      求在此範圍內，為有理由；逾此部分之請求，則屬無據。
五、末按民法第233 條第1 項規定：「遲延之債務，以支付金錢
    為標的者，債權人得請求依法定利率計算之遲延利息。第20
    3條規定：「應付利息之債務，其利率未經約定，亦無法律
    可據者，週年利率為百分之5 。」第229 條第2 項規定：「
    給付無確定期限者，債務人於債權人得請求時，經其催告而
    未為給付，自受催告時起，負遲延責任。其經債權人起訴而
    送達訴狀，或依督促程序送達支付命令，或為其他相類之行
    為者，與催告有同一之效力。」查本件損害賠償債務，其給
    付並無確定期限，而本件起訴狀繕本係於110年8月6日送達
    被告，有本院送達證書1份在卷可查（見本院卷第59頁），
    是被告應於110年8月7日起負遲延責任。
六、綜上所述，原告依侵權行為之法律關係，請求被告給付250,
    836元，及自110年8月7日起至110年12月20日止，按週年利
    率5%計算之利息，為有理由，應予准許。逾此部分之請求則
    屬無據，應予駁回。
七、本件原告勝訴部分係就民事訴訟法第427 條訴訟適用簡易程
    序所為被告敗訴之判決，爰依同法第389 條第1 項第3 款之
    規定，職權宣告假執行。
八、本件事證已臻明確，兩造其餘主張陳述及所提之證據，經審
    酌均與本院前揭判斷無影響，毋庸一一論述，附此敘明。
九、訴訟費用負擔之依據：民事訴訟法第79條。並以原告縮減後
    訴之聲明，依職權確定訴訟費用額如主文第3項所示。
中　　華　　民　　國　　111 　年　　1 　　月　　7 　　日
                    中壢簡易庭  法  官  周仕弘
以上為正本係照原本作成。
如不服本判決，應於送達後20日內，向本院提出上訴狀並表明上
訴理由，如於本判決宣示後送達前提起上訴者，應於判決送達後
20日內補提上訴理由書（須附繕本）。
中　　華　　民　　國　　111 　年　　1 　　月　　7 　　日
                                書記官  巫嘉芸